【裁判字號】    89,易,647
【裁判日期】    890818
【裁判案由】    詐欺
【裁判全文】
臺灣高雄地方法院刑事判決                          八十九年度易字第六四七號
    公  訴  人  臺灣高雄地方法院檢察署檢察官
    被      告  丙○○
    選任辯護人  蔡勝一
右列被告因詐欺案件，經檢察官提起公訴（八十八年度偵字第三０三五八號），本院
判決如左：
    主  文
丙○○意圖為自己不法之所有，以詐術使人將本人之物交付，處有期徒刑陸月。
    事  實
一、丙○○意圖為自己不法之所有，明知其所有之高雄市三民區○○○路三一六巷一
    ０號建物，已於民國八十四年十月一日，出租予銓皇純水器有限公司，租期自八
    十四年十月一日起，迄九十九年十月一日止（起訴書誤為八十九年十月一日），
    長達十五年之久，竟於八十五年四月三十日向中國信託業銀行股份有限公司（以
    下簡稱中國信託商銀）切結該建物無租賃關係，而以此詐術，向該銀行個人家計
    週轉及綜合理財貸款七百五十萬元，致中國信託商銀陷於錯誤，誤為無租賃關係
    存在之抵押品，而如數交付借款。詎丙○○自八十七年一月二十二日起，即拒不
    繼續繳納利息，且置之不理，至此中國信託商銀始知受騙。
二、案經中國信託商業銀行法定代理人戊○○訴由臺灣高雄地方法院檢署檢察官偵查
    起訴。
    理  由
一、訊據被告徐火固不否認有於右揭時、地以上開已出租之建物向告訴人處貸得七百
    五十萬元之事實，惟矢口否認有何詐欺犯行，辯稱：徵信人員至上開建物查看時
    ，早有人在營業，公司執照均掛在牆上，徵信人員也知有出租予他人之事實，是
    因銀行承辦人員並未告知有租賃關係則不可借貸，有至該銀行簽同意書，但並未
    了解其中內容為何，若有意詐騙又何需正常繳息年餘，實因嗣被倒帳週轉發生問
    題才未再繳納，仍於八十七年四月二十一日、七月二十二日間及八十八年六月二
    十五日尚繳納利息予銀行，並無不法意圖云云。經查，右揭事實業據告訴代理人
    、丁○○、乙○○於偵查中及本院審時指述綦詳，並經證人即告訴人銀行消費貸
    款部科長甲○○於本院證稱：「公司是依租期來決定，若租期在三年內，則公司
    會自鑑定價格中減掉押金，再撥款給借貸之人，租期若在三年以上，則是貸予鑑
    定價格之八成給貸款人，若租在五年以上，公司就不會撥款」、「我及另一位經
    辦人員一同前往勘察，當時被告並沒有表示一、二樓有出租，一樓被告解釋是他
    營業所用，當時有一、二位員工在，我認為被告是正常使用，去勘察時丙○○在
    場，徐任佑不在場」、「無印象有掛公司執照，我有問被告，是否他在使用，被
    告回答是，我們不會直接問是否出租給他人，我勘察結果也是正常在使用，同意
    書是在徵信後，才由借貸人簽名」等語屬實，復有中國信託商業銀行個人授信批
    覆書、申請書暨調查表、同意書各一紙、擔保物實地拍照粘貼表上照片八幀，及
    上開房屋租賃契約書一紙附卷可稽，且參以同意書之首頁已記載「供押不動產提
    供及辦妥設定抵押之時，確無任何租賃關係，及他項權利之存在，亦無被第三人
    占有等情事」等語明確以觀，縱認告訴人之徵信人員至上開建勘察時未問及是否
    有出租情事，惟被告既自承同意書是其親自簽名，而所貸之款項又甚鉅，衡諸一
    般人莫不慎審填載，況被告乃一介商人，對於涉及金錢事項自較一般人更為慎重
    ，豈有隨意簽名而置自己之權益不顧之理，且觀之被告所提出之掛有公司執照之
    照片並無記日期，是否被告事後臨訟再予拍攝亦不無可能，況上開建物之查封筆
    錄亦未記載有租賃，且被告遲至第三次拍賣時方才陳報有租賃關係存在，有本院
    八十七年度執字第一九三二五號執行卷附八十七年九月一日查封筆錄及被告八十
    八年六月七日陳報狀可按，益微被告乃故意隱瞞出租情事，致告訴人銀行陷於錯
    誤而授予款項甚明。再者，被告於貸得款項後雖有正常付息年餘，且於八十六年
    四月二十一日、七月二十二日及八十八年六月二十五再主動繳息，惟其所繳納者
    均僅為利息而已，所貸本金並未清償乙節，業據告訴代理人陳明在卷，亦為被告
    所是認，而證人即被告之債務人蘇候名之妻己○○固於本院調查時證稱：其夫本
    名為庚○○對外以蘇候名之名義做生意，確有積欠被告六百餘萬元等語在卷，以
    呼應被告先前陳稱受蘇候名倒債五百九十萬元之說詞，惟參以卷附蘇候名名義之
    本票不是未記載到期日即所載日期均為八十七年一月二十一日，其本票是否可信
    為真實及蘇候名是否即庚○○等節，要非全無疑義，是尚難為被告有利之認定，
    況被告自告訴人銀行所貸得款項復較原向高雄市第一信用合作社貸得之六百萬元
    多出一百五十萬元，業經告訴代理人及被告同陳在卷，益證其有不法所有之意圖
    ，至為灼然。是被告所辯顯係事後飾卸之詞，要無足採，本件事證已臻明確，被
    告犯行堪以認定。至本件房地於強制執行時雖鑑估價為八百零九萬八千九百五十
    一元，並經執行核定拍賣最低價格為九百萬元，有鑑估報告表及拍賣不動產附表
    可稽，然均未估計房屋有十五年租賃之情事，嗣第四次拍賣加註租賃情形後，始
    以五百零八萬元拍定，已經本院調八十七年度執字第一九三二五號強制執行卷核
    閱無訛，顯然本件租賃情事對房地之價值有重大影響，而被告仍積欠中國該託商
    商四百七十五萬四千四百零一元，亦有分配表可查，雖被告乃抵押貸款，惟擔保
    物之價值與實際債務仍不相當，其仍有不法之意圖至明。
二、核被告所為，係犯刑第三百三十九條第一項之詐欺取財罪。爰審酌被告為圖一己
    之私利，詐得款項高達七百五十萬元，所得金額至鉅，且犯後猶詞圖卸，不知悔
    悟，及迄今尚欠告訴人約四百萬元未歸還等一切情狀，量處如主文所示之刑，以
    資懲儆。
據上論斷，應依刑事訴訟法第二百九十九條第一項前段、刑法第三百三十九條第一項
，罰金罰鍰提高標準條例第一條前段，判決如主文。
本案經檢察官王俊力到庭執行職務。
中      華        民      國    八十九年      八    月    十八      日
                                臺灣高雄地方法院刑事第三庭
                                     審判長法  官   宋明中
                                           法  官   古振暉
                                           法  官   柯彩燕
右正本證明與原本無異。
如不服本判決，應於判決送達後十日內，向本院提出上訴狀。
                                           書記官   楊真芬
中      華        民      國    八十九    年      八    月    十九      日


司法院資訊處製作；財團法人民間司法改革基金會備份。
